【裁判字號】    98,台上,6516
【裁判日期】    981105
【裁判案由】    業務過失致人於死
【裁判全文】
最高法院刑事判決            九十八年度台上字第六五一六號
上  訴  人  甲○○
                    通訊處：台灣省嘉義市○○街13號8樓2
上列上訴人因業務過失致人於死案件，不服台灣高等法院台南分
院中華民國九十六年九月十八日第二審判決（九十六年度交上訴
字第八四九號，起訴案號：台灣嘉義地方法院檢察署九十三年度
偵字第五八九一號），提起上訴，本院判決如下：
    主  文
上訴駁回。
    理  由
按刑事訴訟法第三百七十七條規定：上訴於第三審法院，非以判
決違背法令為理由，不得為之。是提起第三審上訴，應以原判決
違背法令為理由，係屬法定要件。如果上訴理由書狀並未依據卷
內訴訟資料，具體指摘原判決不適用何種法則或如何適用不當，
或所指摘原判決違法情事，顯與法律規定得為第三審上訴理由之
違法情形，不相適合時，均應認其上訴為違背法律上之程式，予
以駁回。本件原審經審理結果，認為上訴人甲○○係從事駕駛業
務之人，因業務上之過失，騎乘機車肇事，致被害人鄭宇廷傷重
不治死亡，犯行明確，因而撤銷第一審之科刑判決，於為刑法新
舊比較後，改判仍論上訴人以從事業務之人，因業務上之過失致
人於死罪，處有期徒刑玖月，減為有期徒刑肆月又拾伍日，並諭
知如易科罰金折算之標準。已詳敘其調查、取捨證據之結果及憑
以認定犯罪事實之心證理由。並就上訴人否認犯行之供詞及其所
辯各語認非可採，予以論述及指駁。從形式上觀察，原判決尚無
足以影響判決結果之違背法令情形存在。上訴意旨略稱：(1)肇事
地點（嘉義市○區○○里○○○路七三四巷五附十號旁前之無號
誌交岔路口）係鄉○○道，鄭宇廷明知其情，猶冒然疾駛，又未
戴安全帽，應負本件車禍之過失責任。(2)上開路段下坡轉彎處有
路障占用路面三分之一，左側水溝全無防護設施，雖於第二年經
全面拓寬，已見其設計規畫之不當。又上訴人已年邁，反應遲鈍
，不諳交通法規，又係送瓦斯維生，依法應從寬論處。原審以上
訴人堅認自己無過失，認不符自首要件，復未斟酌上述事證，從
寬量處，上訴人至感不服等語。惟查：原判決認定本件車禍之發
生，係因上訴人未於行車前注意燈光須詳細檢查確實有效，及行
駛至無號誌交岔路口左轉彎時，未於距離交岔路口三十公尺前顯
示方向燈，行至交岔路口中心處左轉，又未注意讓直行車先行，
適左後方騎乘機車直行之鄭宇廷，亦疏未注意車前狀況貿然前行
，見狀向左偏駛欲行閃避，因而失控衝入對向車道倒地滑行至路
邊，自身並摔落對向路邊之水溝內，而受有嚴重外傷腦內出血併
腦水腫之傷害，經送醫急救後不治死亡，鄭宇廷死亡之結果與上
訴人之過失有相當因果關係，上訴人係犯刑法第二百七十六條第
二項之業務過失致人於死罪；上訴人於警詢時以迄檢察官偵查中
均否認本件車禍之發生與其有關，辯稱：係鄭宇廷自行駕車衝入
對向車道，而摔落對向路邊之水溝內致死，其無過失責任云云，
顯見並無自首接受裁判之行為，不符合自首要件各等情。俱綜合
上訴人之供述及卷附道路交通事故調查報告表(一)、(二)暨道路交通
事故現場圖、驗斷書、相驗屍體證明書、長庚醫院嘉義分院診斷
證明書、台灣省嘉雲區車輛行車事故鑑定委員會鑑定意見（認上
訴人駕駛重機車，左轉未打方向燈〈損壞〉，且未暫停讓直行車
先行，為肇事主因；鄭宇廷駕駛重機車，未注意車前狀況，為肇
事次因）、台灣省車輛行車事故覆議鑑定委員會函（記載覆議鑑
定結論照原鑑定意見）等卷內資料，審認、論駁至為明確，衡諸
證據法則皆無違背，不容指為違法。又依原判決之論斷，本件車
禍純因肇事雙方疏未注意應依規定行車所導致，於肇事路段施設
之有無不當，難認有何關聯，原判決未斟酌及此，即無違誤可言
。且刑法第六十二條之所謂自首，係以在犯罪未發覺前，向該管
公務員自承犯罪而受裁判為要件，原判決以上訴人始終否認本身
駕車肇事，認其不符自首要件，復已說明其審酌量刑之情形，在
法定刑度內而為量刑，並無逾越法律規定範圍或濫用權限情事，
其關於該部分之認定及量刑於法自俱無不合。經核上訴意旨，係
置原判決所為明白論斷於不顧，仍持已為原判決指駁之陳詞，專
憑己意再事爭辯，或任意指摘原判決違法，難認已符合首揭法定
之第三審上訴要件。本件上訴違背法律上之程式，應予駁回。
據上論結，應依刑事訴訟法第三百九十五條前段，判決如主文。
中    華    民    國  九十八  年   十一   月    五    日
                      最高法院刑事第九庭
                          審判長法官  邵  燕  玲
                                法官  李  伯  道
                                法官  孫  增  同
                                法官  李  英  勇
                                法官  張  春  福
      本件正本證明與原本無異
                                      書  記  官
中    華    民    國  九十八  年   十一   月    九    日
                                                      Ｅ


司法院資訊處製作；財團法人民間司法改革基金會備份。
